【裁判字號】    97,交聲,1197
【裁判日期】    971014
【裁判案由】    聲明異議
【裁判全文】
臺灣彰化地方法院交通事件裁定        97年度交聲字第1197號
原處分機關  交通部公路總局臺中區監理所彰化監理站
異  議  人
即受處分人  甲○○
上列受處分人因違反道路交通管理處罰條例案件，對於交通部公
路總局臺中區監理所彰化監理站中華民國97年9 月5 日所為之處
分（原處分案號：彰監四字第裁64-I00000000號），聲明異議，
本院裁定如下：
    主  文
原處分關於吊扣駕駛執照拾貳個月部分撤銷。
甲○○汽車駕駛人，駕駛汽車經測定酒精濃度超過規定標準，吊
扣小型車普通駕駛執照拾貳個月。
    理  由
一、本件聲明異議意旨如附件聲請書所載。
二、按汽車駕駛人飲用酒類或其他類似物後，其吐氣所含酒精濃
    度超過每公升0.25毫克以上者，不得駕車；又汽車駕駛人，
    駕駛汽車經測試檢定，有酒精濃度超過規定標準者，處1 萬
    5 千元以上6 萬元以下罰鍰，並當場移置保管其車輛及吊扣
    其駕駛執照1 年，道路交通安全規則第114 條第2 款及道路
    交通管理處罰條例第35條第1 項第1 款分別定有明文；次按
    ，道路交通安全規則第61條第1 項第1 款規定：「汽車駕駛
    人取得高一級車類之駕駛資格者，應換發駕駛執照，並准其
    駕駛較低級車類之車輛，其規定如下：一、已領有聯結車駕
    駛執照者，得駕駛大客車、大貨車、代用大客車、大客貨兩
    用車、曳引車、小型車、輕型機器腳踏車。…」，故若汽車
    駕駛人領有聯結車駕駛執照，依法應具有駕駛小型車之資格
    。
三、復按，道路交通管理處罰條例第68條業於民國94年12月14日
    修正，並自95年3 月1 日施行，修正前之原條文規定：「汽
    車駕駛人，因違反本條例及道路交通安全規則之規定，受吊
    扣或吊銷駕駛執照處分時，吊扣或吊銷其持有各級車類之駕
    駛執照。」其立法意旨在於違規行為對道路交通秩序之維持
    及道路交通安全已生較大之影響，故規定吊扣或吊銷其持有
    各級車類之駕駛執照，以限制其繼續駕車行駛道路之權利，
    其係屬駕駛行為之限制，並不因所持駕駛執照種類不同而有
    所差異；而修正後之條文規定：「汽車駕駛人，因違反本條
    例及道路交通安全規則之規定，受吊銷駕駛執照處分時，吊
    銷其持有各級車類之駕駛執照。」，查其立法理由略以：「
    原條文將違法或違規駕駛人所持有各級車類之駕駛執照一併
    吊扣或吊銷，失之過酷，影響人民工作及生活甚鉅，爰修正
    之」等語。其立法意旨在於最高級車類之駕駛執照係受處分
    人賴以維生之工具，而受處分人駕駛較低級車類之車輛違規
    受罰，卻一併吊扣其最高級車類駕駛執照，對受處分人之工
    作權及生存權造成極大之損害，有違憲法保障人民生存權及
    工作權之意旨，故應予修法解決。又對於維護交通秩序、達
    成公益目的，尚有其他相同有效之手段可資運用，應選擇侵
    害人民權益最小之手段，其一併吊扣其最高級車類駕駛執照
    係全面剝奪人民賴以維生之方式，顯然並非為最輕微之手段
    ，所造成之損害已與欲達成目的之利益顯失均衡，亦有違比
    例原則（大法官會議釋字第577 號解釋相同意旨參照）。故
    依修正後道路交通管理處罰條例第68條之規定，受吊扣駕駛
    執照處分，不再吊扣其持有各級車類之駕駛執照，僅於受吊
    銷駕駛執照處分時，始吊銷其持有各級車類之駕駛執照，而
    限縮修正前條文之適用範圍，是依上開規定，受吊銷駕駛執
    照處分者，仍維持吊銷其持有各級車類之駕駛執照，至於受
    吊扣駕駛執照處分者，則僅吊扣其違法或違規當時所駕駛車
    輛之駕駛執照，不再吊扣其持有其他各級車類之駕駛執照，
    其理甚明。
四、經查，本件受處分人甲○○於97年9 月5 日零時2 分許，駕
    駛車牌號碼3439－LH號自用小貨車，行經彰化縣北斗鎮○○
    路○ 段田尾國小前，因酒後駕車，吐氣酒精濃度為每公升0.
    44 毫 克，超過法定標準值違規，為彰化縣警察局北斗分局
    以彰警交字第I00000000 號舉發違反道路交通管理事件通知
    單當場舉發，並經交通部公路總局臺中區監理所彰化監理站
    於97 年9月5 日以彰監四字第裁00-000000000號裁決書，裁
    處罰鍰新臺幣3 萬4 千5 百元、吊扣駕駛執照12個月，施以
    道安講習之事實，有彰化縣警察局舉發違反道路交通管理事
    件通知單及交通部公路總局臺中區監理所彰化監理站違反道
    路交通管理事件裁決書在卷可稽。本件受處分人違規行為發
    生於97年9 月5 日，自應依修正後道路交通管理處罰條例第
    68條規定裁處，是其受吊扣駕駛執照處分時，已不得再吊扣
    受處分人所持有各級車類之駕駛執照，而受處分人違規時既
    係駕駛自用小貨車，揆諸首揭說明，受處分人依法所受之處
    分應為限制其駕駛自用小貨車之權利，而非限制受處分人駕
    駛聯結車之權利，然原處分機關竟吊扣受處分人之聯結車駕
    駛執照，顯有誤會，且此舉無異剝奪受處分人駕駛聯結車之
    權利，對受處分人之工作權造成極大之損害，復與現行之道
    路交通管理處罰條例第68條之規定尚有未合。從而，本件聲
    明異議人對於吊扣聯結車駕照雖不爭執，然請求准予改持小
    型車駕照等語，此部分異議理由，與本院上開說明有違，難
    認有理由，惟原處分既有前揭不當之處，自應由本院將原處
    分經聲明異議部分撤銷，另為適法之裁定，爰撤銷原處分關
    於吊扣駕駛執照12個月部分，並就該撤銷部分改諭知如主文
    第二項所示之處罰。至原處分機關另裁處受處分人罰鍰及施
    以道安講習部分，聲明異議意旨並未指摘及此，本院即無由
    就罰鍰部分處分併予審酌，附此敘明。
據上論斷，應依道路交通管理處罰條例第87條第2 項，道路交通
案件處理辦法第20條規定，裁定如主文。
中    華    民    國    97    年    10   月     14    日
                             交通法庭法  官  戰諭威
以上正本證明與原本無異。
如不服本裁定，應於裁定送達後五日內向本院提出抗告狀 (須附
繕本 )。
中    華    民    國    97    年    10    月    14    日
                                      書記官  陳佳宏


司法院資訊處製作；財團法人民間司法改革基金會備份。
